臺灣板橋地方法院刑事判決　　　　　　　 94年度易字第375號
公　訴　人　臺灣板橋地方法院檢察署檢察官
被　　　告　乙○○○ ○○○ .
　　　　　　　　　　27歲民.
　　　　　　　　　　（現收容於臺北縣政府警察局土城分局）
　　　　　　丙○○○○ ○○○.
　　　　　　　　　　32歲民.
　　　　　　　　　　（現收容於臺北縣政府警察局土城分局）
　　　　　　甲○○○○○ ○○.
　　　　　　　　　　（現收容於臺北縣政府警察局土城分局）
上列被告因竊盜案件，經檢察官提起公訴（94年度核退偵字第6
、7號），本院判決如下：
    主  文
乙○○○ ○○○ ○○○、丙○○○○ ○○○ ○○○ 共同竊盜，各處有期徒刑拾月，
均緩刑年，緩刑期內並均付保護管束。
甲○○○○○ ○○○ ○○○無罪。
    事  實
一、甲○○○○○ ○○○ ○○○（中文名：阮氏海）原係合法申請來臺工作
    之越南籍勞工，受僱於己○○而在臺北縣土城市○○路○段
    189 巷6 號擔任幫傭工作，因其三年居留期限屆至而有意逃
    跑，遂告知居住於附近臺北縣土城市○○路25巷10號承租處
    之逾期居留越南籍逃逸外勞乙○○○ ○○○ ○○○（中文名：黃燕妃
    ）及其夫丙○○○○ ○○○ ○○○ （中文名：梁文巴）二人，希望能
    幫忙逃跑及介紹工作。詎乙○○○ ○○○ ○○○及丙○○○○ ○○○ ○○○ 二
    人，竟基於意圖為自己不法所有之犯意聯絡，於民國93年8
    月11日上午5 時30分至6 時許之間，趁甲○○○○○ ○○○ ○○○打開
    上開臺北縣土城市○○路○ 段189 巷6 號己○○家中一樓後
    門，讓渠等幫忙搬運行李之際，未告知甲○○○○○ ○○○ ○○○即擅
    自前往其他房間，並共同竊取己○○所有置放在二樓房間床
    頭櫃處、體積為36.8公分×26.8公分×26.2公分、重量為18
    公斤之保險箱一個（內有如附表一所示除編號35號金元寶15
    個以外之財物），及放置於房間甕內之金元寶15個，得手後
    即逃往上開乙○○○ ○○○ ○○○承租處內。待不知情之甲○○○○○ ○○○○○○ 自行搬運行李抵達該租屋處後，乙○○○ ○○○ ○○○即將保險
    箱內如附表二所示之財物分予甲○○○○○ ○○○ ○○○，其與丙○○○○○○○ ○○○ 則分得如附表三所示之財物。惟甲○○○○○ ○○○ ○○○深
    覺不妥，遂於次日即同年8 月12日凌晨3 時許，自行再前往
    上開己○○住處，而將其所分得如附表二所示之財物由信箱
    處歸還己○○。嗣於當日即同年8 月12日上午丙○○○○ ○○○○○○ 即安排甲○○○○○ ○○○ ○○○搭乘計程車前往桃園地區藏匿，
    臨行前乙○○○ ○○○ ○○○又將所竊得如附表四所示之戒指二枚分
    予甲○○○○○ ○○○ ○○○，甲○○○○○ ○○○ ○○○遂因即將出發而無法歸
    還己○○，丙○○○○ ○○○ ○○○ 與乙○○○ ○○○ ○○○則搬離上開承租
    處後逃逸藏匿在臺北縣土城市○○街81號6 樓。後於同年8
    月28日夜間11時16分許，甲○○○○○ ○○○ ○○○以電話告知己○○
    贓物在「阿妃」、「阿巴」處，己○○經探聽後，得知「阿
    妃」即為乙○○○ ○○○ ○○○，並常在市場附近出現。嗣93年9 月
    9 日晚間6 時許，己○○在臺北縣土城市○○路附近市場發
    現乙○○○ ○○○ ○○○後即向前質問，並發現乙○○○ ○○○ ○○○右手無
    名指配戴其遭竊之戒指後，而報警查獲，並於乙○○○ ○○○ ○○○
    身上起出如附表三所示財物。甲○○○○○ ○○○ ○○○則於93年9 月
    13日，為警在台北縣三重市○○街與長壽街口查獲，並起出
    如附表四所示戒指二枚。
二、案經己○○訴由臺北縣政府警察局土城分局報請臺灣板橋地
    方法院檢察署檢察官偵查起訴。
    理  由
壹、證據能力方面：
一、證人即被害人己○○、丁○○於警訊、偵查中所為之陳述，
    及簽名表示指認及具領上開扣案物品之贓物認領保管單暨各
    查獲警員所製作表示扣得上開扣案物品之扣押物品目錄表，
    雖均係被告以外之人於審判外之言詞或書面陳述，然經本院
    於審判期日提示被告等人後，被告等人就證據能力方面均未
    聲明異議，且本院審酌上開證人與被告等人素無怨隙，僅為
    單純之竊盜案件被害人，渠等於案發後記憶猶新之情況下所
    為之言詞及書面陳述，可信性甚高，警員所製作之扣押物品
    目錄表內容，核與前揭證人所指述之失竊物品相符，且為被
    告等人所自承，如引用渠等之上開言詞或書面陳述作為證據
    應屬適當，依刑事訴訟法第159 條之5 規定，即有證據能力
    ，合先敘明。
貳、被告乙○○○ ○○○ ○○○、丙○○○○ ○○○ ○○○部分：
一、訊據被告乙○○○ ○○○ ○○○固不否認持有如附表三所示財物之事
    實，惟與被告丙○○○○ ○○○ ○○○ 均矢口否認有何竊盜犯行。被
    告乙○○○ ○○○ ○○○辯稱：案發當天上午伊在家中睡覺，從未進
    入上開己○○家中，亦未竊取上開保險箱及財物，而係被告
    甲○○○○○ ○○○ ○○○自行攜帶上開保險箱來伊前揭承租處開啟，
    並因拜託伊將部分財物寄回越南家中，故贈送附表三編號3
    號之戒指一只予伊云云；被告丙○○○○ ○○○ ○○○ 則辯稱，案發
    當時伊人在桃園縣中壢市之內壢地區，並未進入上開己○○
    家中行竊，亦未慫恿被告甲○○○○○ ○○○ ○○○行竊，被告甲○○○○○○○○ ○○○ 僅係要求伊幫忙介紹工作云云。經查：
  (一)如附表一所示之財物係被害人己○○放置於上開保險箱中，
    其中金元寶15個則係放置於房間甕內而於93年8 月11日上午
    5 時30分至6 時許之間，為被告三人中之某人所取走，及被
    告甲○○○○○ ○○○ ○○○於93年8 月12日凌晨3 時許歸還如附表二
    所示之財物，被告乙○○○ ○○○ ○○○、甲○○○○○ ○○○ ○○○為警查獲
    時分別持有如附表三、四所示之財物等事實，為被告三人所
    自承，核與證人即被害人己○○、丁○○於警訊及偵查中所
    述之情節相符，並有扣押物品目錄表一份、贓物認領保管單
    四紙、失竊現場平面圖一紙、失竊現場及起獲贓物照片各八
    幀、被告甲○○○○○ ○○○ ○○○歸還贓物監視器翻拍照片十幀附卷
    可稽，是此部分之事實堪以認定。
  (二)被告甲○○○○○ ○○○ ○○○於警訊、偵查及本院審理中均迭次陳稱
    及以證人身分證稱被告乙○○○ ○○○ ○○○、丙○○○○ ○○○ ○○○ 二人
    於案發時間隨同伊進入上開被害人己○○家中，本欲至三樓
    被告甲○○○○○ ○○○ ○○○房間內幫忙搬運行李，卻擅自到己○○
    房間內竊走上開保險箱，伊搬運行李至前揭被告乙○○○ ○○○○○○ 承租處所時，即發現保險箱已遭打開，被告乙○○○ ○○○○○○ 並將附表二所示之財物交付予伊等語。按上開保險箱證
    人己○○業已證稱：「有鑰匙及密碼鎖其一就可打開，鑰匙
    我放在一樓及其他鑰匙放一起，現鑰匙還在。」等語（參見
    94年度核退偵字第7 號偵查卷第256 頁），而被告甲○○○○○○○○ ○○○ 係被害人己○○家中之幫傭，如有能力打開上開保
    險箱，衡情直接以放置一樓之鑰匙打開保險箱取走財物即可
    ，並無將重達18公斤重之保險箱一併取走之必要，可見取走
    保險箱之人為被告甲○○○○○ ○○○ ○○○之可能性不高。而被害人
    己○○所失竊如附表一所示之財物中，除金元寶十五個（各
    重一錢，估計價值合計約新臺幣四萬五千元）及現金新臺幣
    （下同）四萬五千元迄未尋獲外，其餘均已尋獲，是案發後
    被告甲○○○○○ ○○○ ○○○僅持有如附表二、四所示之財物，堪以
    認定，其中附表二所示之財物依被害人之估計達一百六十餘
    萬之多，其中更包含無需變賣，可直接使用之現金五千元，
    被告甲○○○○○ ○○○ ○○○如確有竊盜之故意，又何需歸還上開價
    值不斐之財物？另被告乙○○○ ○○○ ○○○於被告甲○○○○○ ○○○ ○○○
    逃跑後提供收容處所，被告丙○○○○ ○○○ ○○○ 則幫忙介紹工作
    ，均屬有恩於被告甲○○○○○ ○○○ ○○○，是被告甲○○○○○ ○○○ ○○○
    實亦無攀誣陷害渠等之理。綜合上情觀之，尚難認被告
    甲○○○○○ ○○○ ○○○有竊走上開保險箱及其內如附表一所示財物
     之 行為，是其所證於其不知情之情況下，上開保險箱為被
    告乙○○○ ○○○ ○○○、丙○○○○ ○○○ ○○○ 所竊取，即非不可採信。
  (三)被告乙○○○ ○○○ ○○○雖稱如附表三所示之物品係被告甲○○○○○○○○ ○○○ 託伊寄回越南家中，而伊稱係逃跑外勞不能寄，但
    可幫忙保管云云（參見前揭偵查卷第254 頁），然查如附表
    三所示之物品均為首飾，證人己○○亦稱發現被告乙○○○ ○○○○○○ 時，伊除手上所戴戒指外，係於皮包內之罐子拿出其他
    財物等語（參見前揭偵查卷第190 、257 頁），可見上開財
    物之體積甚小，被告甲○○○○○ ○○○ ○○○大可隨身保管，又何需
    託由被告乙○○○ ○○○ ○○○保管？如欲寄回越南，由卷附道歉信
    觀之，被告甲○○○○○ ○○○ ○○○本身即會以越南文流利書寫，顯
    見其智識能力當有一定水準，且其在案發當時已在臺灣居留
    二年餘，亦有一定之溝通能力，則其亦可自行寄回越南，並
    無冒可能為被告乙○○○ ○○○ ○○○私吞之風險，而委由被告乙○○○○○○ ○○○ 寄回越南或代為保管之必要，是被告乙○○○ ○○○ ○○○
    此部分所辯，顯然不符情理，當非可採，參以前揭被告
    甲○○○○○ ○○○ ○○○之證詞，可見上開如附表三所示之物品，當
    係被告乙○○○ ○○○ ○○○行竊得手後所持有之贓物，至為灼然。
  (四)至被告丙○○○○ ○○○ ○○○ 雖辯稱案發當時人在桃園內壢地區云
    云，然伊於偵查中自承案發期間係使用0000000000號行動電
    話（參見前揭偵查卷第257 頁），經向臺灣大哥大股份有限
    公司調閱該門號之雙向通聯紀錄後，該門號於案發前一日即
    93 年8月10日整天至當晚8 時47分許，發話、受話之地點均
    在臺北縣土城市內，而案發當日即93年8 月11日上午6 時4
    分起至上午7 時34分止，發話、受話之地點亦均在臺北縣土
    城市○○路19號附近，有通聯紀錄一份在卷可按（參見前揭
    偵查卷第276 、277 頁），即被告丙○○○○ ○○○ ○○○ 當時應在
    前述被害人己○○家或被告乙○○○ ○○○ ○○○承租處附近（兩處
    相隔不遠），至為明確，是其辯稱案發當時人在桃園內壢地
    區，顯屬不實，洵非可採，即以證人即被告甲○○○○○ ○○○ ○○○
    所證，較為可採。
  (五)綜上所述，被告乙○○○ ○○○ ○○○、丙○○○○ ○○○ ○○○ 二人所為前
    述共同竊盜之犯行，事證明確，堪以認定。至被告乙○○○ ○○○○○○ 雖請求調閱案發當是被害人己○○家中後門附近之監
     視器所攝畫面，然證人己○○於偵查中業已陳稱：「後門
     沒有錄到。」等語，是此部分之資料即無從調閱，附此敘
     明。
二核被告乙○○○ ○○○ ○○○、丙○○○○ ○○○ ○○○ 二人所為，均係犯刑
    法第320 條第1 項之普通竊盜罪。渠等之間有犯意聯絡、行
    為分擔，為共同正犯。因本院認被告甲○○○○○ ○○○ ○○○並未參
    與上開竊盜犯行（詳後述），是檢察官起訴意旨認被告乙○○○○○○ ○○○ 、丙○○○○ ○○○ ○○○ 所為係犯刑法第321 條第1 項第
    4 款結夥三人以上之加重竊盜罪，即有未恰，惟起訴之基本
    事實同一，本院爰依法變更起訴法條，改依刑法第320 條第
    1 項之普通竊盜罪論處，附此敘明。本院爰審酌被告乙○○○○○○ ○○○ 、丙○○○○ ○○○ ○○○ 二人於我國並無前科，有臺灣高
    等法院被告前案紀錄表各一份在卷可按，素行尚可，犯罪之
    動機為貪圖財物、犯罪手段、竊得財物之價值不斐，惟被害
    人事後追回大部分之贓物，損失尚非重大及被告乙○○○ ○○○○○○ 、丙○○○○ ○○○ ○○○ 二人均否認犯行之態度等一切情狀，
    各量處如主文所示之刑，以示懲儆。又被告前未曾受有期徒
    刑以上刑之宣告，有前揭被告前案紀錄表各一份附卷可稽，
    其因一時貪念，觸犯刑章，且自93年9 月間起迄本院全案辯
    論終結時止，業已收容於上開土城分局近9 月，經此起訴審
    判程序，當知所警惕，信無再犯之虞，本院因認所宣告之刑
    以暫不執行為適當，併諭知緩刑三年，以啟自新。而被告
    乙○○○ ○○○ ○○○、丙○○○○ ○○○ ○○○ 二人均為非法居留之外籍勞
    工，為維護我國境內治安，爰併予宣告緩刑期內付保護管束
    。至保安處分執行法第74條之1 第1 項雖規定對於外國人保
    護管束者，得以驅逐出境代之，然此項驅逐出境，係準用同
    法第八章驅逐出境（即第82至87條）之規定，而依同法第82
    條規定，受驅逐出境處分之外國人，由檢察官交由司法警察
    機關執行之。故被告之保護管束宜否以驅逐出境代之，乃本
    案判決確定後檢察官指揮執行時所應斟酌之事項，非本院於
    判決時所得論究，此與刑法第95條對外國人之驅逐出境處分
    有別（最高法院85年度台非字第3 號判決意旨可資參照），
    附此敘明。
、被告甲○○○○○ ○○○ ○○○部分：
一、公訴意旨另以：被告甲○○○○○ ○○○ ○○○係與被告乙○○○ ○○○ ○○○
    、丙○○○○ ○○○ ○○○ 二人基於意圖為自己不法所有之犯意聯絡
    ，於93年8 月11日凌晨5 時至6 時間，由甲○○○○○ ○○○ ○○○打
    開上開臺北縣土城市○○路○ 段189 巷6 號己○○家中一樓
    後門，讓被告乙○○○ ○○○ ○○○、丙○○○○ ○○○ ○○○ 入內行竊，得
    手後被告甲○○○○○ ○○○ ○○○並分得如附表二、四所示之財物，
    因認被告甲○○○○○ ○○○ ○○○所為，係涉犯刑法第321 第1 項第
    4 款結夥三人以上之加重竊盜罪等語。
二、按犯罪事實應依證據認定之，無證據不得認定犯罪事實；又
    不能證明被告犯罪者，即應諭知無罪之判決，刑事訴訟法第
    154 條第2 項、第301 條第1 項分別定有明文。次按認定不
    利於被告之事實，須依積極證據，苟積極證據不足為不利於
    被告事實之認定時，即應為有利於被告之認定，更不必有何
    有利之證據，最高法院30年上字第816 號判例意旨可資參照
    。
三、本件公訴人認被告甲○○○○○ ○○○ ○○○涉有上開竊盜罪嫌，無非
    係以被告乙○○○ ○○○ ○○○、甲○○○○○ ○○○ ○○○之供述、證人己○○、丁○○、簡德旺之證述，卷附扣押物品目錄表、道歉書
    一份、贓物認領保管單四紙、失竊現場平面圖一紙、失竊現
    場及起獲贓物照片各八幀、被告甲○○○○○ ○○○ ○○○歸還贓物監
    視器翻拍照片十幀及通聯紀錄等為其主要論據。訊據被告
    甲○○○○○ ○○○ ○○○堅決否認有何竊盜犯行，辯稱：案發時間伊
    開啟被害人己○○家之後門，讓被告乙○○○ ○○○ ○○○、丙○○○○○○○ ○○○ 二人一同進入幫忙搬運行李，詎該二人卻擅自到己○○房間內竊走上開保險箱，伊並不知情，後來伊搬運行李
    至前揭被告乙○○○ ○○○ ○○○承租處所時，即發現保險箱已遭打
    開，被告乙○○○ ○○○ ○○○並將附表二所示之財物交付予伊等語
    。經查：
  (一)上開證人己○○、丁○○、簡德旺之證述，卷附扣押物品目
    錄表、道歉書一份、贓物認領保管單四紙、失竊現場平面圖
    一紙、失竊現場及起獲贓物照片各八幀、被告甲○○○○○ ○○○○○○ 歸還贓物監視器翻拍照片十幀及通聯紀錄等證據，僅得
    證明於案發時間，被害人己○○所有如附表一所示之財物，
    為被告三人中之某人所竊走，及被告甲○○○○○ ○○○ ○○○ 於93年
    8 月12日凌晨3 時許歸還如附表二所示之財物，被告乙○○○○○○ ○○○ 、甲○○○○○ ○○○ ○○○為警查獲時分別持有如附表三、
    四所示之財物等事實，至於被告甲○○○○○ ○○○ ○○○是否有下手
    行竊，或是否事先知情，而與實際下手行竊之人有犯意聯絡
    、行為分擔之共犯關係，上開證人均未親眼目睹，其餘證據
    亦無法證明此一事實，是上開證據均無法證明被告甲○○○○○○○○ ○○○ 有為公訴意旨所稱之竊盜行為甚明。
  (二)依前所述，被告甲○○○○○ ○○○ ○○○當僅分得如附表二、四所示
    之財物，其中附表二所示之財物依被害人之估計達一百六十
    餘萬之多，其中更包含可直接使用之現金五千元，被告
    甲○○○○○ ○○○ ○○○如確有竊盜之故意，又何需於案發當晚即次
    日凌晨立即歸還上開價值不斐之財物？而上開保險箱證人己○○業已證稱：「有鑰匙及密碼鎖其一就可打開，鑰匙我放
    在一樓及其他鑰匙放一起，現鑰匙還在。」等語（參見94年
    度核退偵字第7 號偵查卷第256 頁），按被告甲○○○○○ ○○○○○○ 係被害人己○○家中之幫傭，如有能力打開上開保險箱
    ，衡情直接以放置一樓之鑰匙打開保險箱取走財物即可，並
    無將重達18公斤重之保險箱一併取走之必要，可見取走保險
    箱之人為被告甲○○○○○ ○○○ ○○○，或該下手行竊之人事先告知
    被告甲○○○○○ ○○○ ○○○之可能性應不甚高。是由上情觀之，被
    告甲○○○○○ ○○○ ○○○稱其並未參與行竊，事先亦不知情，尚非
    不可採信。
  (三)至於上開保險箱雖需密碼或鑰匙方能打開，但由被害人所提
    供相同形式之保險箱照片觀之（參見上開偵查卷第26頁），
    該保險箱僅為一般量販店所販售之普通小型保險箱，防盜功
    能顯然無法與具特殊設計構造之專業用保險箱比擬，被告
    乙○○○ ○○○ ○○○、丙○○○○ ○○○ ○○○ 將之竊回上開承租處後，衡
    情亦不難自行打開，不能以此逕認非由被告甲○○○○○ ○○○ ○○○
    提供鑰匙或密碼不可；況依前所述，被告甲○○○○○ ○○○ ○○○若
    果真知悉密碼或可取得鑰匙，則其於被害人家中打開保險箱
    即可，亦無將連同重達18公斤之保險箱一併帶走之理，是此
    部分亦不能證明被告甲○○○○○ ○○○ ○○○有參與竊盜行為甚明。
  (四)另上開金元寶15個雖證人己○○稱係放置於房間甕內，且被
    告甲○○○○○ ○○○ ○○○負責打掃，應該知情等語（參見前揭偵查
    卷第256 頁），然被告甲○○○○○ ○○○ ○○○辯稱，伊與被告
    乙○○○ ○○○ ○○○係於街口倒垃圾時所結識，言談之間曾提及被
    害人己○○家中財物之放置處所等語。按金元寶放置於甕內
    ，而非放置於抽屜、保險箱或首飾盒等處，並非常見之事，
    若被告甲○○○○○ ○○○ ○○○無意間將此事告知被告乙○○○ ○○○ ○○○
    ，衡情並非不可能，是被告乙○○○ ○○○ ○○○等人於竊取保險箱
    時順手竊走金元寶，亦屬可能；而上開金元寶依被害人己○○之估計，價值合計約四萬五千元，而被告甲○○○○○ ○○○ ○○○
    所主動歸還如附表二所示之財物價值即達一百六十餘萬元，
    被告甲○○○○○ ○○○ ○○○若果有竊取上開財物之行為，大可留下
    價值較高之首飾，並無獨留上開僅約四萬五千元價值之金元
    寶之理，是亦難認被告甲○○○○○ ○○○ ○○○確有竊取上開金元寶
    之行為。
  (五)至被告乙○○○ ○○○ ○○○雖迭次供稱係被告甲○○○○○ ○○○ ○○○竊取
    上開財物，然依前所述，本院認被告乙○○○ ○○○ ○○○之供詞不
    可採信，而以被告甲○○○○○ ○○○ ○○○所述較為可採，是被告
    乙○○○ ○○○ ○○○之供詞亦不足為不利於被告甲○○○○○ ○○○ ○○○之
    認定，要屬當然。
  (六)被告甲○○○○○ ○○○ ○○○為警查獲時，雖仍持有如附表四所示之
    戒指二枚，然其辯稱係於其93年8 月12日凌晨3 時許歸還如
    附表二所示之財物後，當天上午約六時許，欲出發至桃園時
    ，被告乙○○○ ○○○ ○○○才臨時給予伊等語；按被告甲○○○○○ ○○○○○○ 既能歸還如附表二所示高達一百六十餘萬元之財物，身
    上所持有者亦僅有如附表四所示之戒指，若其果欲私藏部分
    財物，大可留下價值較高之墬子、項鍊等物，而非留下寶石
    重量較輕之上開戒指，更何況其還將現金五千元直接歸還被
    害人，是其所辯當非不可採信。
四、據此，上開證據均不足以證明被告甲○○○○○ ○○○ ○○○有為前揭
    竊盜行為，此外亦查無其他積極證據足資證明其有上開公訴
    人所指之竊盜犯行，揆諸前揭法條及判例意旨，其犯罪尚屬
    不能證明，依法自應諭知無罪之判決。
據上論斷，應依刑事訴訟法第299 條第1 項前段、第300 條、第
301 條第1 項，刑法第28條、第320 條第1 項、第74條第1 款、
第93條第1 項，罰金罰鍰提高標準條例第1 條前段，判決如主文
。
本案經檢察官戊○○到庭執行職務。
中　　華　　民　　國　　94　　年　　5 　　月　　27　　日
                  刑事第一庭審判長法?官 陳 財 旺
                                  法　官 李 幼 妃
                                  法?官 張 紹 省
以上正本證明與原本無異。
如不服本判決應於送達後10日內向本院提出上訴狀
                                  書記官 周 雅 玲
中　　華　　民　　國　　94　　年　　5 　　月　　27　　日
附錄本案論罪科刑法條全文：
中華民國刑法第320 條第1 項
意圖為自己或第三人不法之所有，而竊取他人之動產者，為竊盜
罪，處五年以下有期徒刑、拘役或五百元以下罰金。
